【裁判字號】    95,上訴,1296
【裁判日期】    951228
【裁判案由】    違反毒品危害防制條例
【裁判全文】
臺灣高等法院臺南分院刑事判決        95年度上訴字第1296號
上  訴  人  臺灣臺南地方法院檢察署檢察官
被      告  甲○○
上列上訴人因被告違反毒品危害防制條例案件，不服臺灣臺南地
方法院95年度訴字第697號中華民國95年9月22日第一審判決（起
訴案號：臺灣臺南地方法院檢察署95年度毒偵字第294號、第872
號），提起上訴，本院判決如下：
    主  文
上訴駁回。
    理  由
一、檢察官上訴暨併辦意旨（臺灣臺南地方法院檢察署九十五年
    度毒偵字第二二０六號、第二二六八號、九十五年度偵字第
    一五三五一號）略以：
（一）被告甲○○基於概括犯意，自民國九十五年四月二十七日
      起至同年十月一日止，連續在臺南縣永康市○○○街九十
      巷十二號十六樓之一住處，施用第一級毒品海洛因多次。
（二）被告前開犯行與本案（原判決認定自民國九十四年八月十
      五日起至九十五年一月十六日止，在其位於臺南縣永康市
      ○○○街九十巷十二號十六樓之一住處內，將海洛因放入
      香菸後再予點火吸食其煙之方式，連續施用海洛因多次，
      下稱本案）之犯罪時間緊接，手段相同，所犯罪名又同一
      ，顯基於概括之犯意反覆為之，為刑法上之集合犯，屬單
      純一罪，依審判不可分原則，該案應為起訴效力所及，原
      審於審判中接獲檢察官併辦案件，顯有其他較重裁判上一
      罪之犯罪事實，依刑事訴訟法第四百五十五條之四第一項
      第六款規定，即不得為協商判決，原審竟為協商判決，難
      謂適法，爰請撤銷原認罪協商判決，就被告另涉之該毒品
      罪嫌另為適當之判決云云。
二、按依本編所為之科刑判決，不得上訴。但有第四百五十五條
    之四條第一項第一款（有前條第二項之撤銷合意或撤回協商
    聲請者）、第二款（被告協商之意思非出於自由意志者）、
    第四款（被告所犯之罪非第四百五十五條之二第一項所定得
    以聲請協商判決者）、第六款（被告有其他較重之裁判上一
    罪之犯罪事實者）、第七款（法院認應諭知免刑或免訴、不
    受理者）所定情形之一，或協商判決違反同條第二項之規定
    者，不在此限；次按協商判決之上訴，除本編有特別規定外
    ，準用第三編第一章及第二章之規定，又按原審法院認為上
    訴不合法律之程式或法律上不應准許或其上訴權已喪失者，
    應以裁定駁回之。再按第二審法院認為上訴有第三百六十二
    條前段之情形者，應以判決駁回之，但其情形可以補正而未
    經原審法院命其補正者，審判長應定期間先命補正，刑事訴
    訟法第四百五十五條之十第一項、第四百五十五條第十一第
    一項、第三百六十二條前段、第三百六十七條定有明文。
三、經查：
（一）查原審對臺灣臺南地方法院檢察署就被告甲○○上開自九
      十五年四月二十七日起至同年八月二日晚上七、八時許止
      ，連續在臺南市永康市○○○街九十巷十二號十六樓之一
      住處，施用第一級毒品海洛因移送併辦部分，於審理期間
      之九十五年八月二十五日併具理由予以退回，而甲○○因
      本案所涉犯毒品危害防制條例案件，經檢察官聲請法院改
      依協商程序判決，檢察官與被告達成協商合意（指定辯護
      人於審判外協助被告進行協商），被告願受有期徒刑十一
      月之宣告，經原審告以被告所認罪名（犯罪事實之範圍係
      本案犯罪事實）、法定刑及所喪失之權利，並訊問被告後
      ，復經原審合議庭認為適當，同意由受命法官獨任進行協
      商程序判決，原審乃於九十五年九月二十二日，以協商程
      序宣示判決筆錄代替判決書，判處被告有期徒刑十一月，
      此有原審九十五年九月十九日準備程序筆錄、同年九月二
      十二日協商程序宣示判決筆錄等在卷可參。
（二）按所謂包括一罪，亦即構成要件行為單數，為依法律所定
      之各罪犯罪構成要件，本即以一個犯罪決意，實施數個行
      為，侵害同一法益為要件。廣義的包括一罪，包含吸收關
      係、與罰前行為、與罰後行為、吸收犯、結合犯等。狹義
      的包括一罪，則指集合犯，包括常業犯（本次刑法修正已
      刪除）、常習犯、職業犯、營業犯等。
（三）毒品危害防制條例於八十七年五月二十日修正公佈，因鑑
      於施用毒品者，大多具有「成癮性」，為貫澈社會對防制
      毒品之期昐，對施用毒品者，有施以斷癮之必要，乃就施
      用毒品行為，先為生理治療及心理復健之保安處遇，因而
      以令入戒治處所觀察、勒戒方式，戒除其身癮，若仍無法
      戒除，有繼續施用毒品之傾向，再令入戒治處所施以強制
      戒治，以戒除其心癮。倘上開保安處遇猶無法收其遮斷毒
      癮之實效，方以刑罰追訴處罰。考其立法意旨及該條例第
      二條第一項之規定「本條例所稱毒品指具有成癮性、濫用
      性及對社會危害性之麻醉藥品與其製品及影響精神物質與
      其製品」，足見施用第一級或第二級毒品罪，本即預定其
      因成癮有反覆實行施用毒品之性質，故得以集合犯（常習
      犯）論以一罪。又本次刑法修正將刑法第五十六條連續犯
      之規定刪除，其立法理由，係認實務上之見解，對於連續
      犯一罪名認定過寬，所謂概括犯意，經常可連綿數年之久
      ，且採證上多趨於寬鬆，常在案件起訴後，最後事實審裁
      判前，對繼續犯同一罪名之情形，均依連續犯之裁判上一
      罪論處，不無鼓勵犯罪之嫌，亦使國家刑罰權之行使發生
      不合理之現象，基於連續犯原為數罪之本質及刑罰公平原
      則之考量，乃將刑法第五十六條予以刪除。是於刑法刪除
      連續犯後，對施用毒品罪固得認以集合犯論以一罪，然並
      非所有集合犯之犯罪行為皆漫無限制，而得以一概以包括
      一罪論處，必須行為人主觀上，係自始基於一個概括之決
      意，且其時、空關係密切，依社會一般通念，認評價為一
      罪為適當者，方屬之。否則若認定過於寬鬆，一罪認定時
      點又可綿延許久，仍與前揭連續犯未刪除前實務上所發生
      之弊相同，即與刪除連續犯規定之立法意旨有違。
（四）查本件被告甲○○於九十五年八月二日二十三時十五分許
      ，在臺南市○○○路○段一三一號經警查獲；又於同年八
      月三十一日三時五十分許在臺南市○○市○○路八十號前
      因通緝為警查獲，並扣得注射針筒十支；復於九十五年十
      月五日在臺南縣永康市○○○街九十巷十二號十六樓之一
      住處因通緝經警查獲，並扣得注射針筒一支，被告雖於偵
      查中分別供述：「（九十五年四月二十七日起訴以後，你
      仍然繼續施用海洛因？）有施用，二、三天施用一次，都
      在家裡施用，最後一次是昨天【九十五年八月二日】早上
      七、八點的時候。」（見九十五年度毒偵字第一九七七號
      偵查卷第六頁，下稱偵查卷一）；「（有無施用毒品？）
      有，施用海洛因，從九十四年年底開始施用，最後一次是
      九十五年八月二十九日上午七、八時許施用，都在家裡施
      用毒品，用針筒注射方式。」（見九十五年度毒偵字第二
      二六八號偵查卷第六頁，下稱偵查卷二）；「（最近有無
      施用毒品？）約三、四天前【九十五年十月一日或二日】
      有。」、「四天前【九十五年十月一日】用海洛因。」（
      見九十五年度偵字第一五三五一號偵查卷第六頁、第七頁
      ）等語，後經警命其親自採集尿液確認其尿液中均有嗎啡
      陽性反應（見九十五年度毒偵字第二二０六號偵查卷第五
      頁、偵查卷二第十四頁），之後檢察官即據以認定與被告
      前揭認罪科刑部份屬包括一罪移本院併辦。惟查，依本件
      併案之事證僅得證明被告於九十五年八月二日、同年八月
      二十九日、十月一日，確有施用第一級毒品之行為，除此
      之外，被告其他施用第一級毒品之行為均僅有被告自白而
      無其他佐證，依刑事訴訟法第一百五十六條第二項之規定
      ，自無單依被告自白即為有罪之認定，此部分併辦事項應
      認無法證明。又被告前於九十四年八月十八日十七時三十
      分，為警在新竹市○○路三００號前查獲，再移送地檢署
      經檢察官詢問並予當庭釋放後，並於九十五年一月十六日
      十二時十九分許主動到案，則其施用第一級毒品海洛因之
      犯行既已為檢、警查獲，並據而起訴，其應已知不得再施
      用第一級毒品海洛因，且其施用第一級毒品海洛因之方式
      亦已從用捲入香菸內吸食改以注射針筒施打方式。是被告
      之後再犯施用第一級毒品之行為，其施用第一級毒品之方
      式不同，施用之犯意，於時、空上亦已為前揭檢、警查獲
      行為所切斷，依社會一般之通念實不宜再評價為一罪，否
      則犯罪時間無了時，顯與社會評價有違。故而檢察官據上
      即認被告自九十五年四月二十七日起至九十五年十月一日
      止之所有施用第一級毒品之行為與本案之犯罪事實均為包
      括一罪之關係，顯又產生前揭之立法意旨所述之弊，不僅
      其採證過於寬鬆，且將犯罪之時間無限延伸、漫無限制，
      認定過寬，亦與刪除連續犯規定之立法意旨有違，自不足
      採。
（五）綜上，檢察官所舉證據既僅能證明被告於九十五年八月二
      日、同年八月二十九日、十月一日，確有施用第一級毒品
      之行為，對其餘之犯行既無證據證明，即應作對被告有利
      之認定，認其餘施用第一級毒品之犯行證據不足。且被告
      該次施用第一級毒品之行為，與前揭論罪科刑部分之犯行
      ，其時、空關係並未密切，應屬另行起意為之，不得以集
      合犯之包括一罪視之。
四、綜上所述，原審法院進行認罪協商並據為科刑判決，且無刑
    事訴訟法第四百五十五條之十第一項但書規定之事由，原審
    認事用法，核無違誤，揆諸前揭說明，本件既經原審法院為
    協商判決後，檢察官或被告已不得提起上訴，檢察官猶執前
    詞指摘原判決不當，為無理由，本院因認檢察官係對於不得
    上訴之案件提起上訴，檢察官之上訴為不合法律上之程式，
    應予駁回其上訴。再本件無包括一罪關係，公訴人移送併辦
    ，尚有未洽，應退回原地檢署，另為處理，併此敘明。
據上論結，應依刑事訴訟法第三百六十八條、第四百五十五條之
十一第一項、第三百六十七條前段，判決如主文。
本案經檢察官邱克斌到庭執行職務。
中    華    民    國    95    年    12    月    28    日
                  刑事第二庭    審判長法  官  葉居正
                                      法  官  郭千黛
                                      法  官  吳森豐
以上正本證明與原本無異。
檢察官如不服本判決應於收受本判決後十日內向本院提出上訴書
，其未敘述上訴理由者並得於提起上訴後十日內向本院補提理由
書。
                                      書記官  李梅菊
中    華    民    國    95    年    12    月    28    日


司法院資訊處製作；財團法人民間司法改革基金會備份。
